臺灣板橋地方法院刑事判決　　　　　　　95年度訴字第1237號
公　訴　人　臺灣板橋地方法院檢察署檢察官
被　　　告　乙○○
選任辯護人　丁福慶律師
　　　　　　陳智勇律師
上列被告因殺人未遂案件，經檢察官提起公訴（95年度偵字第10
291 號），本院判決如下：
    主  文
乙○○使人受重傷未遂，處有期徒刑年陸月。扣案之豬肉刀
把沒收。
    事  實
一、乙○○係在臺北縣中和市○○街「勝利市場」內擺設販售豬
    肉攤位，其與同在該市場內擺設販售魚類攤位之己○○，平
    日二人即因故積怨感情不睦，其後乙○○於民國95年4 月15
    日下午2 時2 分許（起訴書誤載為「1 時45分許」），行經
    己○○在臺北縣中和市○○街220 巷17號前之攤位時，雙方
    又因故起口角爭執，互相叫罵約2 分鐘後，乙○○即返回其
    攤位，約3 分鐘後，己○○又朝乙○○之攤位對其叫囂挑釁
    ，詎乙○○聞言後一時氣憤難抑，雖可預見其豬肉攤使用之
    豬肉刀鋒利異常，如對人身體揮砍極易造成四肢機能毀敗或
    身體有重大不治或難治之重傷害，竟仍基於使人受重傷之不
    確定故意，旋即於同日下午2 時8 分許，手持其平日工作所
    用之豬肉刀1 把，衝向己○○，高舉豬肉刀向己○○揮砍，
    己○○見狀亦即舉起雙手抓住乙○○持刀之手阻擋並欲搶奪
    該刀，二人拉扯中，乙○○以豬肉刀接續揮砍到己○○之右
    上臂、前胸部及左大腿等處，致己○○因而受有右上臂切割
    傷（20公分）合併繞神經、肌皮神經、二頭肌、三頭肌（局
    部）、背肌斷裂、肱骨損傷（未斷裂）、前胸切割傷（15公
    分）合併胸肌斷裂並傷及胸骨、左大腿內側切割傷（約35公
    分）合併兩大腿肌（長內收肌及薄肌）斷裂等傷害，嗣因己○○在場多名友人上前拉住乙○○制止，乙○○並遭己○○
    其中一友人持一長條鐵管追打，且其手持之豬肉刀亦於多人
    拉扯混亂中掉落，乙○○即跑回其攤位，另持取其攤位上之
    豬肉刀2 把，適己○○與其一友人持一長條鐵管隨後追至其
    二人攤位間之路口，見乙○○手中又持2 把豬肉刀，己○○
    旋改往乙○○攤位左側方向逃跑，而乙○○亦雙手各持1 把
    豬肉刀自後追去，之後己○○約跑了三、四十公尺後，即因
    受傷無力而跌倒在一豆腐攤位下，乙○○隨後追到即將該攤
    位掀掉，經己○○向乙○○求和，乙○○始罷手將己○○扶
    起，一同併行返回己○○上址攤位。嗣於同日下午2 時14分
    許，警方據報到場處理後，即將己○○送醫救治，始未造成
    重傷害之結果，並扣得乙○○所有行兇之上開豬肉刀3 把。
二、案經己○○之妻甲○○（其後於95年10月16日更名為「利燕
    鈴」）訴由臺北縣政府警察局中和分局報請臺灣板橋地方法
    院檢察署檢察官偵查起訴。
    理  由
一、訊據被告乙○○固不否認有於上揭時地持豬肉刀砍傷被害人
    己○○致傷之情，惟矢口否認有何傷害、殺人等犯行，辯稱
    ：案發當時伊持第1 把刀只是想要嚇己○○而已，至於砍到
    己○○手、腳、胸部，係因己○○跟伊搶刀拉扯才會不小心
    揮砍到他，之後因伊刀子掉落，怕己○○撿起來砍伊，伊才
    跑回去再拿2 把刀自衛嚇他而已，之後伊雖有持2 把刀追己○○，但當時是因己○○看到伊拿2 把刀就跑了，伊追他只
    是要質問他到底要做什麼，為何要對伊咆哮、挑釁，是否已
    酒醒，己○○回說他知道了，伊就將他扶回去並叫救護車云
    云。辯護人亦為被告辯護稱：本案純屬兩造於酒後因細故發
    生爭執，雙方脾氣壓抑不住而發生之傷害案件，被告雖持刀
    傷害己○○，但被告原係持刀前往理論，並無傷人之意，因
    其後突遭他人持鐵棍毆擊，驚慌掙脫之餘，始於混亂中劃傷
    己○○，且從己○○受傷之部位主要在手腳，其後被告持刀
    追上己○○後並無繼續傷害之行為，並示意己○○將受傷右
    手高舉，以免失血過多，一同返回攤位，可見被告絕無殺害
    之故意；另在場目擊證人即被害人之妻甲○○證述被告有偷
    襲殺害被害人之情節與證人即被害人之友人丙○○、丁○○
    證述情節不一，亦與監視器錄影內容即被害人傷勢未盡相符
    ，足見上述證人甲○○證述情節顯不可採；另被告將己○○
    扶上警車送醫後，即返回住處換衣服，準備到警局投案，惟
    不久又接到友人通知警車又回到現場，被告乃返回現場向警
    員告知其為涉案人，並隨同警員至警局應訊，被告應亦已符
    有自首之情云云。經查：
    (一)上揭犯罪事實，業據被告於警詢、偵審中均供認確有持其
      所有豬肉刀揮砍到被害人己○○致傷等情無誤，核與被害
      人己○○與本院審理時證述：當天乙○○行經我攤位旁邊
      ，我老婆已經在收攤了，我站在我的攤位，乙○○經過，
      他回頭問一句，我是否在跟他說話，我回答他說『你認為
      是就是，你認為不是就不是』，他就問我『不然是想要怎
      樣』，我就走出我的攤位到路口跟他理論，他就質問我為
      何對別人說，他之前不能在他攤位幫他哥哥賣魚，我以為
      大家講一講就沒事了，因為還要繼續做生意，然後我在我
      的攤位等待時，我看到他的時，有聽到我老婆叫一聲，我
      的眼角餘光有看到他從後面拿刀子砍我，我反射動作就是
      用手抬起來擋，手受傷後，我站在一尺高臺上，用手擋他
      時，他就砍到我的腳，之後我跌倒，他還是在我面前揮砍
      ，我就用手抓住他的手，他還是要用刀砍我，我一直奮力
      擋著，我手抓著他的手往旁邊一揮，他手上的刀就飛到旁
      邊去，我就馬上起身，我怕他在去撿那把刀，所以我也跑
      到刀那裡，結果我跑到刀旁邊時，發現他是跑回他的攤位
      ，對面賣菜的人就拿一根鐵管，往他的背後打下去，他跑
      回去，賣菜的人回來鐵管交到我手上，我看他從他攤位再
      拿出兩把刀追殺我，我跑大約一小段距離，因為我那時已
      經受傷，我就跌到一個攤位下面，我跑不動，被他追到，
      他就兩手用刀把那個攤位整個掀掉，我就趴在地上求他說
      『這樣就好了，好不好』；之前在口角中，我沒有罵他，
      但有大小聲；當時被告是右手拿刀在我前額上方朝我砍，
      我抓住被告的手，他要再殺下來，我當時躺在地上，被告
      是右手拿著刀子，朝我上半身要砍，被告當時壓在我身上
      ，腳按住我的肚子，被告右手拿刀的高度，就在我的臉上
      方，他要殺下來，我的手受傷後，他又再由上往下砍下來
      ，就砍到我的腳；當我跑到前方另一個攤位跌倒在那攤位
      下方時，被告拿刀把攤位掀起來，就罵髒話，他罵『幹你
      娘』，我馬上大聲跟他說對『抱歉，這樣就好了，好不好
      』，他就停止了，他把他的兩把刀拿在同一隻手上，另一
      隻手把我從地上扶起來，我就起身，我就往我的攤位走，
      被告就在我旁邊，我不讓他扶我，被告沒有用後面這兩把
      刀再殺我；我所受前胸切割傷合併胸肌斷裂並傷及胸骨，
      是我跌倒被告壓上來時造成的，當時我躺在地上，他從上
      往下殺，他有在我胸前劃一刀，我趕快用左手抓住他的手
      ；之後我回到我的攤位，被告有跟隨我回到我的攤位，我
      回到攤位一坐下來就發現我腿部的肌肉外翻，我看這樣就
      馬上到我的貨車上躺下來準備就醫，我不記得被告有無講
      什麼話等語被害情節大致相符（見本院95年9 月12日審判
      筆錄），復經本院勘驗案發時現場監視器錄影光碟內容顯
      示：被害人己○○於95年4 月15日下午2 時2 分18秒許（
      此係被害人攤位前監視器錄影所示時間），在被告行經其
      攤位前，二人發生口角，被告約於同日下午2 時4 分許（
      被告攤位前監視器錄影所示時間為下午2 時0 分14秒，惟
      與上開被害人攤位前監視器錄影所示時間比對，約慢差4
      分鐘）走回其攤位，之後被害人己○○約於同日下午2 時
      7 分許，在其攤位前面向被告攤位方向叫囂，被告旋於同
      日下午2 時8 分7 秒許，右手持豬肉刀1 把走出攤位，突
      然快跑衝向當時本已返身走回其攤位之被害人己○○，抓
      住被害人己○○衣服，此際被害人己○○亦同時略回頭瞥
      見被告衝過來，亦跑回其攤位（被害人攤位內情景，未在
      監視器錄影鏡頭範圍內），此後即有數人過去圍觀，同時
      被害人攤位對面停放之小貨車司機，亦旋即下車至被害人
      己○○停放在攤位前之小貨車上，取出一長條鐵管，跑向
      被害人攤位內追打被告，同日下午約2 時8 分27秒，被告
      空手跑回其攤位，上開小貨車司機持上開長條鐵管與被害
      人己○○，先後追出至與被告攤位間之路口，之後被告旋
      又自其攤位兩手各持1 把豬肉刀衝出，約同日下午2 時9
      分許（此係被告攤位左側方向市場內之監視器錄影所示時
      間，與被害人攤位前監視器錄影所示時間，亦慢差約4 分
      鐘）被害人己○○快速跑向被告攤位左側方向市場內，被
      告手持2 把豬肉刀在後追趕被害人己○○，約至同日下午
      2 時10分許，復見被告與被害人己○○併行走回，被告右
      手併持2 把豬肉刀，左手伸出欲將被害人己○○右手臂扶
      高，被害人己○○原將被告手甩開，之後被告右伸出左手
      將被害人己○○右手往上扶著併行，至同日下午約2 時11
      分24秒許，見被害人己○○已脫去上衣裸露上半身走回其
      攤位後屋內，被告亦於同日下午約2 時13分13秒走過來被
      害人攤位，之後旋見被害人己○○走出由人扶著爬上其攤
      位前之小貨車上，同時即有一輛警車駛來，然後被害人己○○即改坐上警車由警車載走等情節，亦有上開監視器錄
      影光碟4 片及本院95年6 月19日、同年月28日勘驗筆錄等
      在卷可稽，此外並有被告所有行兇之上開豬肉刀3 把扣案
      可佐，又被害人己○○因遭被告持刀揮砍，而受有上開傷
      害，亦有亞東紀念醫院出具之診斷證明書1 紙及受傷情狀
      照片4張在卷可按。
    (二)被告雖辯稱：伊持刀與被害人理論係要嚇唬被害人，揮砍
      到被害人係雙方拉扯中無意間劃割到被害人，並無傷害被
      害人之意云云。然觀諸被害人上開所受傷勢及其傷勢照片
      所示，其所受切割傷深長，均傷及肌肉甚深，若非有意揮
      砍，當不致如此，顯非僅係無意間之劃割而已，又衡諸被
      告為販賣豬肉之攤販，對其平日工作使用之豬肉刀鋒利異
      常，如對人身體揮砍極易造成四肢機能毀敗或身體有重大
      不治或難治之重傷害，當可預見，而其仍手持豬肉刀揮砍
      被害人己○○右上臂、左大腿、前胸等身體部分，難謂無
      使被害人受重傷之不確定故意。又雖被害人己○○經送醫
      救治，其傷勢並未造成重傷害，然被告既已基於上開使人
      重傷之不確定故意下著手，其行為仍屬重傷害之未遂行為
      。
    (三)另被害人己○○、告訴人甲○○雖指述被告有殺害被害人
      之犯意云云。惟衡諸被告雖有持豬肉刀揮砍被害人，然其
      揮砍被害人僅三刀，且所受傷害部位分別係右上臂、左大
      腿、前胸，尚非直接致命之要害部位，要難以此砍傷部位
      率認被告有殺人之故意，再者，被告其後復接續持2 把豬
      肉刀追趕被害人，然於追至被害人時，經被害人求和後，
      隨即罷手將被害人扶起併行走回，由此益見被告應無殺害
      被害人之犯意。至告訴人甲○○雖於本院審理時指證稱：
      當時我們在我們攤位那裡，我先生（即指被害人己○○）
      就在水龍頭那裡洗腳，我忽然往後一看，被告就已經衝過
      來，而且被告右手拿了一把很大的豬肉刀，從被告的大腿
      旁邊舉起來，我看到的時候，就大叫一聲，當時我和我先
      生都背對著被告，被告就從我先生右後方砍下，朝著我先
      生砍下去，他從上往下砍，就從我先生手臂砍下去，接下
      來我的視線被被告擋住，然後我先生跌倒，再來我就沒看
      到，我再看到時，就看到那把刀已經飛到地下等語，另證
      人丁○○於本院審理時亦證稱：我看到第一個是手臂的傷
      （做手勢比右上臂），我看到乙○○拿刀砍上己○○，己○○站在洗手台旁正在洗腳，背對乙○○，被告在己○○
      右後方半公尺內，朝己○○手臂由上往下砍，己○○有舉
      起手臂擋，之後就倒在地上，我就看到這一幕，之後被告
      就離開，被告的刀已經掉在地上等語，惟核諸上開本院勘
      驗案發現場監視器錄影內容所示，告訴人甲○○、證人丁○○等所述被害人於被告持刀揮砍時所處情狀顯與事實有
      所不符，是依被害人及告訴人之指述，且其分別為被害人
      配偶及友人，不免有迴護被害人之虞，故亦尚難以其等上
      開證述，遽認被告持刀揮砍被害人時確係基於殺人之犯意
      。此外，證人丁○○、丙○○於警詢之證述，核其證述情
      節亦難遽認被告有殺害被害人之故意，且復經被告之辯護
      人主張均係屬審判外之陳述，核無證據能力，自亦不足採
      為被告不利之認定。
    (四)又辯護人謂被告符有自首情形云云。惟查，告訴人甲○○
      於本院審理時已證稱：被告持刀砍傷伊先生後，又跑回攤
      位拿出2 把刀追伊先生，伊不敢靠近，就打110 報案說伊
      先生被賣豬肉的殺，趕快派人過來等語（見本院95年11月
      7 日審判筆錄4 頁），復據證人即警員戊○○於本院審理
      時證稱：伊因接獲無線電上110 通報發生殺人案件，前往
      現場處理，到時已經有一組警網把被害人先送醫院，被告
      當時沒有在現場，附近攤販民眾就告知伊犯嫌是賣豬肉之
      被告，並告知其住處，伊正要前往被告住處途中，就發現
      被告騎機車返回現場，經在場告訴人及附近攤販指稱嫌犯
      就是被告乙○○，當場問他是否乙○○，被告說是，就請
      其跟伊回警局調查等語（見本院95年12月19日審判筆錄）
      ，足見被告犯罪業經有偵查權之警察發覺，要與刑法之自
      首要件不符。
    (五)另公訴意旨雖謂：被告係基於殺人之犯意，先持豬肉刀1
      把，衝向被害人己○○之攤位，並高舉豬肉刀往己○○頭
      部砍下去，己○○見狀舉起右手擋在前額，因而受有右上
      臂切割傷（20公分）合併繞神經、肌皮神經、二頭肌、三
      頭肌、背肌斷裂、肱骨損傷之傷害後加以反抗，乙○○則
      未停手而揮動手中豬肉刀多下後掉落地面，乙○○並未罷
      手續返回其攤位取另2 把豬肉刀後，再衝向己○○，己○○見狀起身跑走並藏匿在他人攤位下，乙○○竟承前殺人
      犯意，先掀掉己○○躲藏之攤架，再以手中2 把刀往己○○胸前、腿部揮砍，己○○因而受有前胸切割傷（15 公
      分）合併胸肌斷裂並傷及胸骨、左大腿內側切割傷（約35
      公分）合併兩大腿肌（長內收肌及薄肌）斷裂，經己○○
      大聲呼喊且全身佈滿血跡，乙○○始停手，因認被告涉有
      刑法第271 條第2 項、第1 項之殺人未遂罪嫌云云。惟核
      諸本院上開勘驗之案發現場監視器錄影內容所示，公訴意
      旨所認被告先後砍傷被害人情節及被告其後追至被害人情
      狀，均與事實有所不符，亦與被害人己○○上開所述：伊
      所受傷害均係於被告第一次持1 把豬肉刀揮砍時所致，被
      告其後持2 把豬肉刀追到伊時，經伊求和，及罷手未再持
      刀砍傷伊等語情節不合，況其所據被告之警詢、偵查中之
      供述，均未有殺人犯意之自白，又所據告訴人甲○○、證
      人丁○○、丙○○等分別於警詢、偵查之證述，依上述理
      由亦均不足確認被告有殺人犯意，是公訴意旨上開所認被
      告涉有殺人未遂罪嫌，尚有未洽。
    綜上所述，參互印證，被告上開所辯無殺人犯意雖非不可採
    ，惟其所辯無傷害被害人之犯意，顯係飾卸之詞，則不足採
    ，且依上述理由，足認本件被告重傷未遂犯行，事證明確，
    堪以認定，應予依法論科。
二、核被告所為，係犯刑法第278 條第3 項、第1 項之使人受重
    傷未遂罪。公訴意旨認被告所為係犯同法第271 條第2 項、
    第1 項之殺人未遂罪嫌云云，依上述理由，容有未洽，惟其
    起訴事實相同，爰依法逕予變更起訴法條論究，附此敘明。
    又被告已著手使人重傷行為之實行而不遂，為未遂犯，衡其
    所犯情節，爰按既遂犯之刑減輕之（被告行為後，刑法第25
    條、第26條等有關一般未遂犯處罰效果之規定，已修正改列
    於第25條第2 項後段，惟此為純文字修正，非屬法律之變更
    ，無比較新舊法之問題，應適用裁判時法，參見最高法院95
    年11月7 日九十五年第二十一次刑事庭會議決議意旨）。爰
    審酌被告之素行、智識程度、犯罪之動機、手段、目的、對
    被害人所生危害、與被害人關係及犯後態度等一切情狀，量
    處如主文所示之刑，以示懲儆。至扣案之豬肉刀3 把，係被
    告所有供犯罪所用之物，亦應依法宣告沒收之。
據上論斷，應依刑事訴訟法第299 條第1 項前段、第300 條，刑
法第278 條第3 項、第1 項、第25條第2 項、第38條第1 項第2
款，判決如主文。
中　　華　　民　　國　　96　　年　　1 　　月　　5 　　日
                刑事第八庭  審判長法　官  王  屏  夏
                                  法  官  王  偉  光
                                  法  官  彭  全  曄
以上正本證明與原本無異
如不服本判決應於送達後10日內向本院提出上訴狀
                                  書記官  吳  詩  琳
中　　華　　民　　國　　96　　年　　1 　　月　　5 　　日
附錄本案論罪科刑法條全文：
中華民國刑法第278條
（重傷罪）
使人受重傷者，處 5 年以上 12 年以下有期徒刑。
犯前項之罪因而致人於死者，處無期徒刑或 7 年以上有期徒刑。
第 1 項之未遂犯罰之。
